臺灣彰化地方法院刑事判決　　　　　　　96年度訴字第2272號
公　訴　人　臺灣彰化地方法院檢察署檢察官
被　　　告　甲○○
上列被告因毒品危害防制條例案件，經檢察官提起公訴（96年度
毒偵字第5287號、96年度毒偵字第5288號、96年度毒偵字第5295
號），本院依簡式審判程序，判決如下：
    主    文
甲○○施用第一級毒品，累犯，處有期徒刑捌月；又施用第一級
毒品，累犯，處有期徒刑捌月，扣案之海洛因包（合計淨重壹
點貳公克，空包裝總重零點捌貳公克）均沒收銷燬；又施用第
二級毒品，累犯，處有期徒刑肆月，減為有期徒刑貳月；又施用
第二級毒品，累犯，處有期徒刑伍月；又施用第二級毒品，累犯
，處有期徒刑伍月，扣案之甲基安非他命玖包（驗餘淨重玖點玖
零捌陸公克）均沒收銷燬。應執行有期徒刑貳年，扣案之海洛因
包（合計淨重壹點貳公克，空包裝總重零點捌貳公克）、甲
基安非他命玖包（驗餘淨重玖點玖零捌陸公克）均沒收銷燬。
    事    實
一、甲○○於民國89年間，因施用第一、二級毒品案件，經本院
    以89年度訴字第764 號分別判處有期徒刑7 月、5 月，應執
    行有期徒刑10月確定；於90年間，因施用第一、二級毒品案
    件，經本院以90年度訴字第1357號分別判處有期徒刑8 月及
    6 月，應執行有期徒刑1 年確定，上開2 案經其入監接續執
    行後，於93年1 月20日假釋出監，並於93年5 月16日假釋期
    滿未經撤銷，視為執行完畢。又於89年間，因施用毒品案件
    ，經本院裁定移送觀察、勒戒後，認有繼續施用毒品之傾向
    而送強制戒治，強制戒治執行期滿後，由臺灣彰化地方法院
    檢察署檢察官以89年度戒毒偵字第17號為不起訴處分確定。
    再於89年間，因施用第一、二級毒品案件，經本院裁定送強
    制戒治，於89年3 月23日停止戒治出所，至89年5 月8 日期
    滿未經撤銷，視為強制戒治執行完畢。復於90年間，因施用
    第一、二級毒品案件，再經本院裁定送強制戒治，至91 年8
    月16日強制戒治期滿執行完畢釋放。詎仍不知悛悔，於前開
    強制戒治執行完畢後5 年內，分別（1） 基於施用第一級毒
    品海洛因之犯意，於96年4 月30日或其前3 日內之某時點，
    在彰化縣彰化市○○○路22巷9 弄20號3 樓，以將海洛因摻
    水置入針筒內、加以注射之方式，施用第一級毒品海洛因 1
    次；（2） 另基於施用第一級毒品海洛因之犯意，於96 年6
    月23日中午11時許，在彰化縣彰化市○○○路22巷9 弄20號
    3 樓，以將海洛因摻水置入針筒內、加以注射之方式，施用
    第一級毒品海洛因1 次；（3） 另基於施用第二級毒品甲基
    安非他命之犯意，於96年3 月24日晚上8 時許，在位於彰化
    市○○街之友人住處，以將甲基安非他命置於玻璃吸食器內
    以火燒烤、吸食煙霧之方式，施用第二級毒品甲基安非他命
    1 次；（4） 另基於施用第二級毒品甲基安非他命之犯意，
    於96年4 月30日或其前4 日內之某時，在彰化縣彰化市○○
    ○路22巷9 弄20號3樓 ，以將甲基安非他命置於玻璃吸食器
    內以火燒烤、吸食煙霧之方式，施用第二級毒品甲基安非他
    命1 次；（5） 另基於施用第二級毒品甲基安非他命之犯意
    ，於96年6 月23日中午12時許，在彰化縣彰化市○○○路22
    巷9 弄20號3 樓，以將甲基安非他命置於玻璃吸食器內以火
    燒烤、吸食煙霧之方式，施用第二級毒品甲基安非他命1 次
    。嗣經警採尿後，結果呈嗎啡及甲基安非他命陽性反應。
二、於96年3 月26日上午6 時許，因其係毒品列管人口，在彰化
    縣彰化市○○路○段174 號前經警盤查，其於有偵查犯罪職
    權之機關或個人發覺其犯罪前，自動向現場之員警坦承前開
    一（3） 所載施用第二級毒品甲基安非他命之犯行而自首，
    且主動接受裁判；又於96年4 月30日上午10時餘許，因係毒
    品列管人口，經通知至警局驗尿；另於96 年6 月23日下午3
    時40分許，為警因另案在彰化縣彰化市○○○路22巷9 弄20
    號3 樓搜索而查獲如前一（2） （5） 所載之犯行，並扣得
    海洛因3 包（合計淨重1.32公克，空包裝總重0.82公克）、
    甲基安非他命9 包（驗餘淨重9.9086公克）、包裝袋20個、
    分裝器1 支、注射針筒7 支等物（以上物品均扣存於本院96
    年度訴字第1465號、臺灣彰化地方法院檢察署96年度保字第
    1883號、96年度安保字第174 號案件，甲○○所涉販賣毒品
    案件另由本院審理）。
三、案經彰化縣警察局移送及彰化縣警察局彰化分局報請臺灣彰
    化地方法院檢察署檢察官偵查起訴。
 　 理    由
一、除被告所犯為死刑、無期徒刑、最輕本刑為3 年以上有期徒
    刑之罪或高等法院管轄第1 審案件者外，於前條第1 項程序
    進行中，被告先就被訴事實為有罪之陳述時，審判長得告知
    被告簡式審判程序之旨，並聽取當事人、代理人、辯護人及
    輔佐人之意見後，裁定進行簡式審判程序，刑事訴訟法第27
    3 條之1 第1 項、第284 條之1 分別定有明文。本件被告甲
    ○○所涉係死刑、無期徒刑、最輕本刑為3 年以上有期徒刑
    之罪或高等法院管轄第1 審案件以外之罪，並於本院行準備
    程序時就被訴事實為有罪之陳述，本院合議庭依前揭規定，
    經評議結果，裁定改由受命法官獨任行簡式審判程序，合先
    敘明。
二、上開事實，業據被告甲○○於警詢、偵訊、本院準備程序及
    審理時坦承不諱（見彰化縣警察局彰警刑偵二字第096500號
    刑案偵查卷第7 頁，臺灣彰化地方法院檢察署96年度毒偵字
    第2604號卷第3 頁，96年度毒偵字第3046號卷第4 頁，96年
    度毒偵字第5287號卷第8 、9 頁，本院96年度訴字第2272號
    卷第35、41-43 頁），且查：
（一）被告尿液經以氣相層析質譜儀（即ＧＣ／ＭＳ）方法檢驗
      結果，確呈第一級毒品海洛因於人體代謝後之嗎啡、第二
      級毒品甲基安非他命之陽性反應，有應受尿液採驗人尿液
      檢體記錄表2 紙、彰化縣警察局刑警隊委託檢驗所尿液代
      號與真實姓名對照單1 紙、詮昕科技股份有限公司96 年4
      月4 日第00000000號、96年4 月30日第00000000號、96年
      7 月5 日第00000000號濫用藥物尿液檢驗報告各1 份附卷
      足證（見彰化縣警察局彰化分局彰警分偵字第0960016978
      號刑案偵查卷第3 、4 頁，臺灣彰化地方法院檢察署96年
      度毒偵字第2604號卷第5 、6 頁，96年度毒偵字第3046號
      卷第12頁），此外，並有照片15張、法務部調查局96年7
      月27日調科壹字第09623057420 號鑑定書1 紙、憲兵司令
      部刑事鑑識中心96年11月2 日安鑑字第0960001694號鑑定
      書1 紙附卷可按（見彰化縣警察局彰警刑偵二字第096500
      號刑案偵查卷第24-26 頁，本院96年度訴字第2272號卷第
      27頁），及海洛因3 包（合計淨重1.32公克，空包裝總重
      0.82公克）、甲基安非他命9 包（驗餘淨重9.9086公克）
      扣案可佐（以上物品均扣存於本院96年度訴字第1465號、
      臺灣彰化地方法院檢察署96年度保字第1883號、96年度安
      保字第174 號案件，甲○○所涉販賣毒品案件另由本院審
      理），是認被告自白核與事實相符。
（二）依鑑識實務，按海洛因施用入人體後水解還原成嗎啡，再
      循嗎啡之代謝方式排出體外，且吸食或施打煙毒者，經人
      體代謝作用於8 小時內，即有30％之量排出，24小時之後
      ，續有約剩餘量之90％再排出，72小時之後仍有剩餘微量
      排出，吸食或施打者個人體質不同，其排出時間亦會有差
      異；次按甲基安非他命經口服投與後，約70％於24小時內
      自尿液中排出，其尿液內甲基安非他命成分之檢出，與其
      投與甲基安非他命方式、投與量、個人體質、採尿時間、
      檢測儀器之精密有關，通常採尿液是否呈陽性反應，應以
      投與後24小時所採為宜，一般可驗出海洛因代謝物嗎啡及
      甲基安非他命成分之最長時間為1 日至5 日。是依上開說
      明，佐以被告前揭尿液檢驗報告，被告自白於前揭時間分
      別施用第一級毒品海洛因2 次、第二級毒品甲基安非他命
      3 次等語，足認被告自白核與事實相符，堪可採為論罪科
      刑之依據。
（三）被告前因施用毒品案件，經本院以90年毒聲字第3218號裁
      定送強制戒治後，於91年8 月16日執行完畢釋放，此有臺
      灣高等法院被告前案紀錄表及臺灣彰化地方法院檢察署刑
      案資料查註紀錄表各1 份在卷可參。其乃於強制戒治執行
      完畢後5 年內，再為本件施用第一級、第二級毒品之犯行
      ，依毒品危害防制條例第23條第2 項之規定，即應依法追
      訴、審判。
三、核被告甲○○如事實欄一（1） （2） 所為，均係犯毒品危
    害防制條例第10條第1 項之施用第一級毒品罪；其如事實欄
    一（3） （4） （5） 所為，則均係犯同條第2 項之施用第
    二級毒品罪。其分別施用第一級、第二級毒品而持有之低度
    行為，各為分別施用第一級、第二級毒品之高度行為所吸收
    ，均不另論罪。被告所犯上開5 罪間，犯意各別，行為殊異
    ，應分論併罰。又被告前於89年間，因施用第一、二級毒品
    案件，經本院以89年度訴字第764 號分別判處有期徒刑7 月
    、5 月，應執行有期徒刑10月確定；於90年間，因施用第一
    、二級毒品案件，經本院以90年度訴字第1357號分別判處有
    期徒刑8 月及6 月，應執行有期徒刑1 年確定，上開2 案經
    其入監接續執行後，於93年1 月20日假釋出監，並於93 年5
    月16日假釋期滿未經撤銷，視為執行完畢，此有臺灣高等法
    院被告前案紀錄表及臺灣彰化地方法院檢察署刑案資料查註
    紀錄表各1 份在卷可考，其於受有期徒刑執行完畢後，5 年
    以內故意再犯本件有期徒刑以上之5 罪，均為累犯，應各依
    刑法第47條第1 項規定，加重其刑。另按刑法第62條所謂「
    發覺」，固非以有偵查犯罪職權之機關或人員確知其人犯罪
    無誤為必要，而於對其發生嫌疑時，即得謂為已發覺；但此
    項對犯人之嫌疑，仍須有確切之根據得為合理之可疑者，始
    足當之，若單純主觀上之懷疑，要不得謂已發生嫌疑（最高
    法院72年臺上字第641 號判例意旨參照）。本件有關被告所
    犯如事實欄一（3） 所載施用第二級毒品甲基安非他命之犯
    行，係因被告為毒品列管人口，於96年3 月26日上午6 時許
    ，在彰化縣彰化市○○路○段174 號前經警盤查時，其於有
    偵查犯罪職權之機關或個人發覺其犯罪前，自動坦承前開犯
    行而自首，且主動接受裁判，有警詢筆錄1 份在卷可憑（見
    臺灣彰化地方法院檢察署96年度毒偵字第2604號卷第3 頁）
    ，足徵被告確係在警員未發現有確切之根據得為合理之懷疑
    前，即主動供述其為本件如事實欄一（3） 所載施用第二級
    毒品甲基安非他命部分之犯行，被告係對於未發覺之罪自首
    而接受裁判，爰依自首之規定，就其所犯如事實欄一（3）
    所載之施用第二級毒品部分，減輕其刑，並依法先加後減之
    。爰審酌被告前因施用毒品犯行曾經強制戒治，竟又再行施
    用毒品不輟，顯然其意志力薄弱，迄未戒除毒癮，無視於毒
    品對於自身健康之戕害及國家對於杜絕毒品犯罪之禁令，惡
    性非輕，惟兼衡被告分別施用第一、二級毒品之手段、次數
    ，且其犯行性質上乃屬對自我身心健康之自戕行為，尚未嚴
    重破壞社會秩序、侵害他人權益，及犯後自始坦承犯行等一
    切情狀，分別量處如主文所示之刑，並定其應執行之刑。另
    被告所犯如事實欄一（3） 所載之罪係在96年4 月24日以前
    ，且無中華民國96年罪犯減刑條例所定不適用減刑之情形，
    故應依該條例第2 條第1 項第3 款、第7 條之規定，就其宣
    告刑諭知減得之刑，並與本件被告如事實欄一（1） （2）
    （4）（5） 所載之犯行（犯罪時間係在96 年4 月24日以後
    ，並不符合中華民國96年罪犯減刑條例所定之減刑要件，尚
    無依該條例規定予以減刑之餘地），經本院判處之刑，定其
    應執行之刑。
四、沒收部分：
（一）扣案之白色粉末3 包（合計淨重1.32公克，空包裝總重0.
      82公克），經法務部調查局以化學呈色法、氣相層析質譜
      儀分析法檢驗，含海洛因成分，有該局96年7 月27日調科
      壹字第09623057420 號鑑定書1 紙在卷可查（見本院96年
      度訴字第2272號卷第27頁），屬第一級毒品；扣案之顆粒
      9 包（驗餘淨重9.9086公克），經憲兵司令部刑事鑑識中
      心以電子天秤法、氣相層析質譜儀分析法檢驗，含甲基安
      非他命成分，有該中心96年11月2 日安鑑字第0960001694
      號鑑定書1 紙在卷可證（見本院96年度訴字第2272號卷第
      27頁），屬第二級毒品，分別係被告供本案如事實欄一（
      2） （5） 所載預備施用海洛因、甲基安非他命犯行所用
      之物，據被告於本院審理中陳述明確（見本院96年度訴字
      第2272號卷第42頁），應不問屬於犯人與否，均依毒品危
      害防制條例第18條第1 項前段規定，沒收銷燬之。
（二）未扣存本案之注射針筒7 支，非屬被告所有，亦非供本案
      犯罪所用之物，經被告於本院審理中供明在卷（見本院96
      年度訴字第2272號卷第42頁）；包裝袋20個、分裝器1 支
      ，均亦未扣存於本案，且與本案無涉，均非屬違禁物，此
      外，復查無其他事證足資證明與被告所犯本案施用毒品之
      罪相涉，是於本案爰不就上揭注射針筒7 支、包裝袋20個
      及分裝器1 支宣告沒收，併此敘明。
據上論斷，應依刑事訴訟法第273 條之1第1項、第299條第1項前
段，毒品危害防制條例第10條第1 項、第2 項、第18條第1 項前
段、第23條第2 項，刑法第11條、第47條第1 項、第62條前段、
第51條第5 款，中華民國96年罪犯減刑條例第2 條第1 項第3 款
、第7 條，判決如主文。
本案經檢察官莊佳瑋到庭執行職務。
中　　華　　民　　國　　96　　年　　12　　月　　19　　日
                  刑事第八庭          法  官  林秉暉
以上正本證明與原本無異。
如不服本判決，應於判決送達後10日內，向本院提出上訴書狀，
上訴書狀應「敘述具體上訴理由」，並按他造當事人之人數附繕
本。「切勿逕送上級法院」。
中　　華　　民　　國　　96　　年　　12　　月　　20　　日
                                      書記官  梁高賓
毒品危害防制條例第10條
施用第一級毒品者，處6月以上5年以下有期徒刑。
施用第二級毒品者，處3年以下有期徒刑。
